臺灣高等法院高雄分院刑事裁定
111年度聲再字第56號
再審聲請人  
即受判決人  馮明祥



上列聲請人因違反槍砲彈藥刀械管制條例案件，對於本院110年
度上訴字第118號，中華民國110年9月29日第二審確定判決（臺
灣屏東地方法院109年度訴字第154號，起訴案號：臺灣屏東地方
檢察署109年度偵緝字第29號），聲請再審，本院裁定如下：
    主  文
再審之聲請駁回。
    理  由
一、聲請意旨略以：本件證人謝秉峰遭查扣之槍彈並非再審聲請
    人即受判決人馮明祥（下稱聲請人）所有，證人謝秉峰為了
    脫罪而要求聲請人擔罪，並且答應每月給付聲請人新臺幣幾
    萬元，最近聲請人找證人陳永春談論本案，證人陳永春表示
    其曾聽證人謝秉峰說要把罪推給聲請人，故證人陳永春為新
    證據，可以證明扣案槍枝並非聲請人所有；另扣案之槍枝並
    無聲請人之指紋，扣案槍枝應送鑑定有無聲請人之指紋；為
    此依刑事訴訟法第420條第1項第6款、第3項規定聲請再審云
    云（見本院卷第87至88頁，另聲請人到庭表示不再引用刑事
    聲請再審狀所載理由）。
二、按民國104年2月4日修正公布，同年月6日生效施行之同法第
    420條第1項第6款、第3項分別修改增訂為：「有罪之判決確
    定後，因發現新事實或新證據，單獨或與先前之證據綜合判
    斷，足認受有罪判決之人應受無罪、免訴、免刑或輕於原判
    決所認罪名之判決者。為受判決人之利益，得聲請再審。」
    、「所謂新事實或新證據，指判決確定前已存在或成立而未
    及調查斟酌，及判決確定後始存在或成立之事實、證據。」
    ，故修正後所謂發現之新證據，不以該證據於事實審法院判
    決前業已存在為限，即判決確定後始存在或成立之事實、證
    據，亦無不可，且就證據本身可單獨或綜合判斷觀察，認為
    足以動搖原有罪之確定判決，而為受判決人無罪、免訴、免
    刑或輕於原判決所認罪名之判決者為限，得聲請再審，倘未
    具備上開要件，即不能據為聲請再審之原因，依上開規定，
    無論修法前後，於判決確定前已存在或成立，且經法院調查
    及斟酌之證據，均非該條款規定所謂之「新證據」，亦不能
    據為聲請再審之原因（最高法院104年度台抗字第331號裁定
    意旨參照）。故所謂新事實或新證據，須就證據本身可單獨
    或綜合判斷觀察，認為足以動搖原有罪之確定判決，而為受
    判決人無罪、免訴、免刑或輕於原判決所認罪名之判決者為
    限，得聲請再審，倘未具備上開要件，即不能據為聲請再審
    之原因。依上開規定，無論修法前後，於判決確定前已存在
    或成立，且經法院調查及斟酌之證據，均非該條款規定所謂
    之「新證據」。又按證人或共同被告於判決確定後翻異前供
    而為有利於受有罪確定判決之受刑人，該證人或共同被告仍
    屬原確定判決之同一證據方法，雖非新證據，但其翻異前供
    或事後陳明先前未曾供述之具體情事，則為新事實，亦具嶄
    新性，惟在顯著性之判斷方面，再審聲請人負有說明義務，
    不惟必須具體說明該證人或共同被告何以先後供述不一之理
    由，仍更須新供述之信用性較高而達足以推翻前供述之證明
    力不可。否則，任憑翻覆無常之說詞來動搖判決確定力，自
    有損於法安定性（最高法院107年度台抗字第337號、106年
    度台抗字第722號裁定意旨參照）。
三、本院判斷：
　㈠原確定判決認聲請人違反修正前槍砲彈藥刀械管制條例第8條
    第4項之未經許可持有可發射子彈具有殺傷力之改造手槍罪
    、槍砲彈藥刀械管制條例第12條第4項之非法持有子彈罪等
    罪，係依憑證人謝秉峰之證詞，佐以臺灣屏東地方法院107
    年度聲搜字第933號搜索票影本，屏東縣政府警察局恆春分
    局搜索扣押筆錄、扣押物品目錄表、扣押物品清單、扣案物
    品照片、職務暨偵查報告、內政部警政署刑事警察局107年1
    1月8日刑鑑字第1078007906號鑑定書、107年11月19日刑鑑
    字第1078007910號鑑定書、108年8月21日刑鑑定0000000000
    號函、證人謝秉峰與聲請人107 年9 月8 日至同年9 月22日
    間之臉書messenger 通訊內容、證人謝秉峰提供之錄音光碟
    及其勘驗報告等，本於事實審法院職權而綜合歸納、分析予
    以判斷後，於理由內詳為說明認定所憑之依據與得心證之理
    由，而認定聲請人確犯修正前槍砲彈藥刀械管制條例第8條
    第4項之未經許可持有可發射子彈具有殺傷力之改造手槍罪
    、槍砲彈藥刀械管制條例第12條第4項之非法持有子彈等罪
    ，且對於聲請人否認犯罪所辯各節何以不足採取，亦已依憑
    卷內證據資料，於理由內一一詳為指駁說明，所為論斷說明
    ，核與卷內訴訟資料悉無不合。原確定判決本其自由心證對
    證據予以取捨及判斷，並無違背一般經驗法則及論理法則之
    情事甚明。
　㈡聲請意旨稱：槍枝不是聲請人所有，槍枝上沒有聲請人之指
    紋云云。然原確定判決已依證人謝秉峰之證詞及證人謝秉峰
    與聲請人107年9月8日至同年9月22日間之臉書messenger通
    訊內容、證人謝秉峰提供之錄音光碟及其勘驗報告等證據，
    而認定聲請人持有扣案槍彈之事實，已論述說明甚詳（見原
    確定判決第5至16頁，即本院卷第45至56頁）。原確定判決
    雖未就扣案槍枝上查無聲請人指紋乙節予以說明，惟指紋固
    能證明聲請人有觸摸物品之事實，但不能以無指紋即反推聲
    請人絕無觸摸物品之事實。參諸聲請人與證人謝秉峰107年9
    月8日至107年9月22日間之臉書Messenger通訊內容：聲請人
    於107年9月12日傳訊息詢問：「拜託幫我拿」，證人謝秉峰
    回覆：「拿了」；聲請人於109年9月22日再度詢問：「你有
    試試看嗎？」，證人謝秉峰則回覆：「還沒，不過我有幫你
    清了」等語，另證人謝秉峰係於107年10月20日為警查獲持
    有扣案之槍枝（見原確定判決第9頁，即本院卷第49頁）。
    堪認證人謝秉峰自聲請人處取得扣案槍枝後曾清理槍枝，清
    理後約一個月才為警查獲。衡情，證人謝秉峰持有扣案槍枝
    已逾月餘，實有可能證人謝秉峰因清理槍枝而抹去槍枝上所
    附著之聲請人指紋。故扣案槍枝上縱無聲請人之指紋，亦不
    足採為有利於聲請人之證據，難以動搖原確定判決所認定之
    事實。因此，本件並無將槍枝送鑑定有無聲請人之指紋之必
    要。
　㈢聲請意旨主張：證人陳永春曾聽證人謝秉峰說要把罪推給聲
    請人云云。惟證人陳永春前於本案審理時已證述其對於聲請
    人與證人謝秉峰談話內容完全不清楚或不知道什麼事等語（
    見原確定判決第16頁，即本院卷第56頁）。證人陳永春已經
    法院依法調查，原確定判決亦敘明證人陳永春之證詞難為有
    利於聲請人之認定（見原確定判決第4至16頁，即本院卷第4
    4至56頁）。因此，證人陳永春於本案判決確定後所為之陳
    述，仍屬原確定判決之同一證據方法，雖非新證據，但其翻
    異先前證述或事後陳明先前未曾證述之具體情事，則為新事
    實，亦具嶄新性，惟在「顯著性」之判斷方面，揆諸前開最
    高法院裁定意旨，聲請人仍負有說明之義務。然聲請意旨僅
    執前詞，主張證人陳永春得以證明證人謝秉峰所為不利於聲
    請人之證詞係虛偽不實，但並未具體說明證人陳永春於本案
    判決確定後所為陳述與先前於本案審理時所為陳述不一之理
    由，以及新供述信用性較高，足以推翻先前證述之證明力之
    理由。聲請人此部分主張，無論經單獨觀察，或與先前各項
    證據綜合判斷，不足以動搖原確定判決結果。
四、綜上，聲請人雖執前詞主張有新事實、新證據而為本件再審
    之聲請，但客觀上無法使本院合理相信有足以動搖原確定判
    決所確認之新事實或新證據，與刑事訴訟法第420條第1項第
    6款、第3項規定之聲請再審要件不符。從而，本件再審之聲
    請，為無理由，應予駁回。　　
據上論斷，應依刑事訴訟法第434條第1項，裁定如主文。　　
中　　華　　民　　國　　111 　年　　6 　　月　　29　　日
                  刑事第二庭    審判長法  官  孫啓強
                                      法  官  鄭詠仁
                                      法  官  范惠瑩 
以上正本證明與原本無異。
如不服本裁定，應於收受送達後十日內向本院提出抗告狀。
中　　華　　民　　國　　111 　年　　6 　　月　　29　　日
                                      書記官  王居珉